臺灣高雄地方法院民事判決
                                    110年度鳳簡字第642號
原      告  劉家瑜  
被      告  吳依淳    住高雄市○○區○○路00號                      謝縈綵    住高雄市○○區○○路0號
            李旋如  
兼上三人共同
訴訟代理人  蔡清貴  
上列當事人間請求確認本票債權不存在等事件，本院於民國111
年3月2 日言詞辯論終結，判決如下：
    主      文
原告之訴駁回。
訴訟費用新臺幣伍萬零伍佰元由原告負擔。
    事實及理由
一、按訴狀送達後，原告不得將原訴變更或追加他訴，但請求之
    基礎事實同一者，不在此限。被告於訴之變更或追加無異議
    ，而為本案之言詞辯論者，視為同意變更或追加。民事訴訟
    法第255 條第1 項第第2 款、第2項定有明文。本件原告起
    訴時，原僅以蔡清貴為被告，嗣於本院審理中以吳依淳、謝
    縈綵、李旋如與蔡清貴為本件本票之共同執票人，而追加吳
    依淳、謝縈綵、李旋如為被告（本院卷第197頁），係基於
    同一基礎事實為追加，被告就此並均表示無意見而為言詞辯
    論(本院卷第252頁)，自予准許。 
二、原告主張：被告共同執有原告於民國108 年2 月26日簽發、
    面額新臺幣（下同）5,000,000 元、票號：745032號、到期
    日110 年2 月26日、免除作成拒絕證書之本票1 紙（下稱系
    爭本票），由被告蔡清貴以系爭本票向臺灣桃園地方法院（
    下稱桃園地院）聲請裁定准予強制執行，經桃園地院以110 
    年度票字第675 號裁定原告簽發之系爭本票內載憑票交付5,
    000,000 元，及自110 年2 月26日起至清償日止，按週年利
    率6 ％計算之利息，准許強制執行（下稱系爭本票裁定）。
    惟原告係因訴外人馬來西亞籍華人楊偉信積欠被告等人債務
    ，原告受楊偉信委託至高雄與被告等人說明楊偉信預計如何
    還款之計畫，108 年2月26日原告搭乘高鐵抵達高雄，一下
    站就遭被告友人訴外人張順安載至被告謝縈綵高雄市○○區○○
    路0 號住處（下稱謝縈綵住處），進去後約有6 、7 人出來
    圍著原告大聲謾罵，原告當時腦筋一片空白，回頭看鐵門已
    拉下來，原告為求人身安全，不敢支聲，待他們罵完後，有
    人拿出本票要原告簽，有人說原告代表楊偉信過來就必須為
    楊偉信背書，其中也有人語氣緩和、連哄帶騙說只是簽給其
    他債務人看，讓他們覺得楊偉信有誠意還，期間有人說跺腳
    筋、抬去山上等語，令原告心生畏懼，而當時脅迫原告之人
    計有被告及被告友人訴外人魏一鳴、李羚葳、李羚葳之姐、
    陳志華、張順安，原告因而遭逼迫簽發系爭本票，所以系爭
    本票字跡潦草，原告與被告並無債務關係。原告當時單純基
    於認識雙方，幫楊偉信說明還款方式，也可讓被告瞭解楊偉
    信之還款誠意，豈料公親變事主，實際上欠款的人是楊偉信
    ，原告未曾向被告等人保證百分之百獲利，經歷此事讓原告
    對人產生恐懼，被告認識多位黑社會份子，讓原告連家都不
    敢回，連提本件訴訟都害怕。爰依民事訴訟法第247 條第1 
    項前段提起本訴等語，並聲明：（一）確認被告執有系爭本
    票裁定所示本票債權對於原告不存在。（二）被告應將系爭
    本票返還予原告。
三、被告則以：原告主張被脅迫而簽發系爭本票，就此應負舉證
    責任，本件係因原告於105 年6 月間向被告遊說赴馬來西亞
    投資，佯稱獲利頗豐，保證每年約有100 ％獲利，否則願負
    責賠償被告損失，被告不疑有他，遂陸續將款項匯入原告華
    南商業銀行北桃園分行帳號：000000000000號帳戶（下稱原
    告華南銀行帳戶）、玉山商業銀行北高雄分行帳號：000000
    0000000 號帳戶（下稱原告玉山銀行帳戶）、彰化商業銀行
    新明分行帳號：00000000000000號帳戶（原告彰化銀行帳戶
    ）、臺灣土地銀行桃園分行帳號：000000000000號帳戶（下
    稱原告土地銀行帳戶），其中蔡清貴共匯款2,220,000 元、
    吳依淳共匯款931,200 元、謝縈綵共匯款1,090,000 元、李
    旋如共匯款1,020,000 元，總計5,262,000 元，由原告代為
    操作投資事項，然投資失利，為安撫被告等人，原告與楊偉
    信於107年間至高雄召開近30人之說明會，招攬虛擬貨幣及
    名車、名錶配套，號稱利潤一半以上，被告等人因而購買美
    金656,840元之配套，換算臺幣約20,000,000元，由原告經
    手，惟事後卻未拿到名車、名錶。被告等人上開投資均血本
    無歸，被告向原告提出質疑，要求原告兌現承諾，賠償被告
    損失，原告因而於108 年2 月26日南下高雄至謝縈綵住處協
    商，最終原告同意簽發系爭本票，保證2 年內賠償被告5,00
    0,000 元（到期日為110 年2 月26日），過程中絕無原告主
    張之脅迫、恐嚇情事，否則何以原告離開現場後，未報警處
    理？又於108 年4 月3 日南下至謝縈綵住處舉辦說明會，遊
    說被告等人做另一商業投資。被告對於原告不履行債務，僅
    係採取法律訴訟途徑，未曾上門找過原告，足證原告所述皆
    屬虛構，意圖混淆視聽，推卸責任。原告簽發系爭本票予被
    告共同收執，擔保2 年內賠償被告5,000,000元，原告既未
    賠償，被告為系爭本票共同執票人，被告推由蔡清貴主張權
    利聲請系爭本票裁定，原告自應向被告負給付之責等語置辯
    ，並聲明：原告之訴駁回。
四、兩造不爭執事項：
（一）蔡清貴、吳依淳、謝縈綵、李旋如因欲投資，而於105至1
      06年間參加楊偉信辦理之遊學團，至馬來西亞參觀馬來西
      亞MBI公司之建設等，該投資為多層次傳銷，蔡清貴、吳
      依淳、謝縈綵、李旋如成為會員進行投資，且屬於原告之
      下線（不限於直接下線），並陸續分別匯款共2,220,000 
      元、931,200 元、1,090,000 元、1,020,000 元，總計5,
      262,000 元，至原告華南銀行帳戶、原告玉山銀行帳戶、
      原告彰化銀行帳戶、原告土地銀行帳戶，以為投資，惟事
      後投資失利（本院卷第69、75至101、109至110、113頁）
      。
（二）楊偉信於107年招攬虛擬貨幣及名車、名錶配套，所謂配
      套是指花臺幣100,000元可以購買1 支價值美金12,300元
      的手錶，花臺幣150 萬元可以購買2 台價值美金143,540 
      元之車子，被告4 人陸續購買共28支手錶、2 台車子，已
      支付美金656,840元，換算臺幣約20,000,000元款項完畢
      ，事後卻未取得手錶、車子（本院卷第197、261、327至3
      28頁）。
（三）原告於108 年2 月26日南下，在謝縈綵住處簽發系爭本票
      （本院卷第106 頁）。
（四）原告於108 年4 月3 日南下，至謝縈綵住處說明另一投資
      案（本院卷第103、110頁）。
（五）蔡清貴以原告簽發之系爭本票，於110年3月2日向桃園地
      院聲請准予強制執行，經桃園地院以系爭本票裁定，裁定
      原告簽發之系爭本票內載憑票交付5,000,000 元，及自11
      0 年2 月26日起至清償日止，按週年利率6 ％計算之利息
      ，准許強制執行（桃園地院110 年度壢簡字第591 號卷第
      5頁、外放桃園地院110年度票字第675號影卷）。
五、本院得心證之理由：
（一）按確認法律關係之訴，非原告有即受確認判決之法律上利
      益者，不得提起之，民事訴訟法第247 條第1 項前段定有
      明文。而所謂即受確認判決之法律上利益，係指法律關係
      之存否不明確，原告主觀上認其在法律上之地位有不安之
      狀態存在，且此種不安之狀態，能以確認判決將之除去者
      而言（最高法院42年度台上字第1031號判決要旨參照）。
      查原告主張被告共同執有原告簽發之系爭本票，由蔡清貴
      向桃園地院聲請准予強制執行，經系爭本票裁定准許強制
      執行，是系爭本票既由被告共同持有並推由蔡清貴聲請系
      爭本票裁定主張權利，而原告又否認系爭本票裁定所示之
      系爭本票債權之存在，顯然兩造就系爭本票債權存在與否
      已發生爭執，如不訴請確認，原告在私法上之地位將有受
      侵害之危險，依上開說明，原告提起本件確認之訴以排除
      此項危險，自有即受確認判決之法律上利益。
（二）原告主張系爭本票係遭被告及被告友人魏一鳴、李羚葳、
      李羚葳之姐、陳志華、張順安脅迫所簽發，為被告所否認
      。經查：
    1.按被脅迫而簽發票據行為之撤銷，與票據原因關係之抗辯
      ，係屬二事。前者涉及票據行為之有效性，乃票據債務發
      生前之問題，票據法就此舉證責任並無明文，應適用民事
      訴訟法第277 條規定，由主張被脅迫而簽發票據之人，就
      該事實之存在負舉證責任。後者則係票據債務發生後，始
      須進一步探討之問題，考諸票據乃文義證券及無因證券，
      票據上之權利義務依票據所載文義定之，與其基礎之原因
      關係各自獨立，執票人行使票據上權利時，就票據原因關
      係不負主張及舉證責任，票據債務人如提出原因關係抗辯
      時，應由其就原因關係之確定負舉證責任，迨至票據原因
      關係確定後，有關該原因關係存否（包括成立生效及嗣後
      消滅等）或內容（例如清償期及同時履行抗辯等）之爭執
      ，則應依一般舉證責任分配法則處理（最高法院105 年度
      台上字第934 號判決意指參照）。又民法第92條第1 項前
      段規定，因被詐欺或被脅迫而為意思表示者，表意人得撤
      銷其意思表示。所謂因被脅迫而為意思表示，係指因相對
      人或第三人以不法危害之言語或舉動加諸表意人，使其心
      生恐怖，致為意思表示而言。再者，詐欺、脅迫行為須具
      有不法性，所謂不法性，係指手段不法或目的不法或手段
      與目的間關連不法，亦即手段與目的間欠缺內在關聯性，
      至手段與目的間是否欠缺內在關聯性，應斟酌兩造間之關
      係，行為人對其所欲促成之目的是否具有正當利益，採取
      之手段是否有效、適當並符合比例原則等一切客觀情事綜
      合判斷之。
　　2.原告就此雖提出投資群組之LINE對話紀錄為證（本院卷第
      129 頁），並主張李羚葳於對話中表示「派家瑜來高雄說
      還款計畫」、「翻桌」、「為難家瑜」、「失控行為」、
      「交由第三方人去處理」等語，足以證明原告係遭脅迫而
      簽發系爭本票（本院卷第123 頁）。而被告對於原告提出
      之上開投資群組LINE對話紀錄形式真正雖未予爭執，惟李
      羚葳此段對話之全文為：「老大您好～大家都叫您老大所
      以我也稱您一聲老大，我自我介紹一下，我就是那天您『
      派家瑜（指原告）來高雄說還款計畫』，而我聽不下去而『
      翻桌』的那個人，敝姓陳。當天翻桌後，家瑜受不了我們
      給她的壓力於是乎跟您直接通電話，在電話中您讓我們感
      受到您是有誠意的，也知道您是負責人的人～所以我們也
      沒有再多加『為難家瑜』，我甚至有向她為我的『失控行為』
      道歉～然而四月份雖然沒有達到您承諾的數字，而我們的
      善良也在告訴自己，老大真的有誠意，但真的有困難，就
      沒有再施壓。時間過的很快5 月份底到了～您回答要6 月1
      0號。6 月10號到了～您又說要給你時間，你是一個負責任
      的人～而且～～您說這是獎勵，怎麼會是這樣的局面？您知
      道我看到這句話的反應嗎？我用比較文雅的話來說～～你他
      媽的你是在講幹話嗎？你以為我們都是麻糬，你若不懂麻
      糬的意思去問家瑜，為什麼是這樣的局面我告訴你～這麼
      會是這樣的局面？就是因為你來高雄把話說的很滿，你斬
      釘截鐵跟大家說的天花亂墜～～你記得你怎樣鼓吹大家的嗎
      ？你說你月入百萬美金，我在泰國對你的配套提出質疑時
      ，你回答我你可以讓MTR 說漲就漲～你來高雄說要鼓吹我
      們去買錶…這些話言猶在耳～～然而你無法對兌現你的承諾
      就說這是獎勵…不能這樣逼你～我咧××××××都是你在說的～～
      現在你沒辦法拿出來，卻怪我們沒給時間？你所謂的時間
      是多久？半年？一年？還是等到海枯石爛？等鐵樹開花？
      『協議的電話中你擔保劉家瑜，請劉家瑜擔保我們，所以
      簽出了具有法律效力的本票』，如今老大您，如果不處理
      ，那我們只好找劉家瑜，也把本票交由第三方人去處理…
      」（原文無『』、（指原告）），足見李羚葳雖承認當日有
      翻桌之行為，然係表示因聽不下去李偉信請原告轉述之還
      款計畫而翻桌，並非係為逼迫原告簽發本票而翻桌。至於
      李羚葳於對話中所稱之「為難家瑜」，依據前後文義，應
      係指被告等人對於原告傳達之還款計畫不滿意，要求直接
      與楊偉信溝通，而非要求原告簽發本票。而所謂「失控行
      為」，依據前後文義，應指前開翻桌行為，而翻桌行為並
      非為逼迫原告簽發本票而翻桌，業已認定如前述，自非原
      告所主張之脅迫簽發本票行為。至所謂「交由第三方人去
      處理」，顯非108 年2 月26日當日之情狀。是以，均不能
      證明原告係遭脅迫簽發系爭本票。再者，原告主張遭被告
      等人脅迫之情節係圍著原告大聲謾罵、拉下鐵門，期間有
      人說跺腳筋、抬去山上等語，顯見縱當日李羚葳有翻桌之
      失控行為，亦難認已壓制原告之自由意志，致原告不得不
      簽發系爭本票。從而，原告主張系爭本票係遭脅迫而簽發
      一情，尚難採信。
    3.關於原告當日簽發系爭本票之經過乙節，吳依淳於本院陳
      稱：一開始是原告邀約我們聚會，說要下來高雄，約在謝
      縈綵住處，當天我是下班之後才過去，原告已經簽好系爭
      本票，但當時大家還在聊天，氣氛融洽，沒有人脅迫原告
      ，他們跟我說因為107 年間本金暫時無法歸還，原告為了
      要讓我們安心所以簽發系爭本票保證，原告承諾若「老大
      」不還款，就由原告還款等語（本院卷第149 、151 頁）
      ；謝縈綵陳稱：當時原告打電話給我說要到我住處，說要
      找我們聚會，要告訴我們投資失利的事。當天原告到我家
      ，我們都有說有笑有吃，原告說投資還沒有完全失利，所
      以簽發系爭本票讓我們安心，因為原告當初找我們投資時
      就有跟我們說她會保證獲利，所以才承諾如果馬來西亞那
      邊不還，她會負責還錢，當天沒有發生原告主張之脅迫情
      事，至於李羚葳當天不算翻桌，只是稍微情緒發洩，因為
      李羚葳覺得原告講話很自以為是，原告該次原本就是要跟
      我們講投資失利如何補償的事，所以原告主動打電話給楊
      偉信，有將電話擴音，楊偉信叫原告全權處理，所以我們
      才會針對原告，因為我們也無法聯絡到楊偉信，可以聯絡
      到楊偉信也只有原告而已，本票是我拿出來的，因為我在
      學專路3 號經營養生館文書很多，我本來就有這些東西，
      所以原告說要賠償我們要做擔保的時候，我就拿出來等語
      （本院卷第152至156 頁）；李旋如陳稱：原告通知我們
      去那裡，我到場的時候，我、蔡清貴、李羚葳、謝縈綵、
      謝縈綵的先生魏一鳴已到場，我先到之後原告才到，吳依
      淳更晚到，因為原告跟我們說她保證本金不會讓我們虧，
      她會保證還款，所以原告簽發系爭本票讓我們安心，當天
      沒有原告主張之脅迫情事，是在談投資要如何還款的事情
      ，簽完本票大家就叫便當來吃就在那邊聊天，大約在那邊
      停留約4 個小時大家才離開，好像是吳依淳載原告回原告
      高雄的家，系爭本票到期日為110 年2 月26日是因為本來
      是說1 年還款，後來說多給原告一些時間才寫110 年2 月
      26日等語（本院卷第157 至161 頁）。參以原告於本院審
      理中自陳：當時他們是簽2年，我是希望這2年楊偉信可以
      還錢給他們，這樣子我就沒事了，我也一直幫被告去跟楊
      偉信要錢等語（本院卷第111頁），原告提出之前揭投資
      群組LINE對話紀錄，李羚葳亦表示『協議的電話中你擔保
      劉家瑜，請劉家瑜擔保我們，所以簽出了具有法律效力的
      本票』等語，堪認原告當時確係出於擔保楊偉信能於2年內
      還款而簽發系爭本票予被告4人。再者，若原告確係遭脅
      迫而簽發系爭本票，原告於離開謝縈綵住處後，理應報警
      處理，或尋求法律途徑救濟，詎原告自承均無此等作為（
      本院卷第111頁），且稱其手機存有遭被告等人恐嚇的錄
      音檔，惟不會轉檔無法提出（本院卷第162頁），均顯與
      常情不符。又原告既稱因害怕不敢去報案、提告刑事恐嚇
      （本院卷第110至111頁），被告認識多位黑社會份子，讓
      原告連家都不敢回云云，理應避免再與被告等人接觸，方
      與常情相符，竟於108 年4 月3 日又至謝縈綵住處說明另
      一投資案（不爭執事項㈣），足見吳依淳、謝縈綵、李旋
      如上開所述當日之事發經過，應屬實情，而可採信。
　  4.從而，原告主張遭脅迫而簽發系爭本票，則與常情不符，
      不足採信，原告係基於自由意志簽發系爭本票，應堪認定
      。
（三）關於原告主張與被告並無債務關係，積欠被告債務者係楊
      偉信乙節。經查：
　  1.按本票雖為無因證券，然發票人非不得以自己與執票人間
      所存之抗辯事由對抗執票人，此觀票據法第13條本文規定
      之反面解釋自明。如發票人提出其基礎原因關係不存在之
      對人抗辯，執票人應就該基礎原因關係存在之積極事實，
      負舉證責任（最高法院81年度台上字第879號、98年度台
      簡上字第23號判決意旨參照）。次按稱保證者，謂當事人
      約定一方於他方之債務人不履行債務時，由其代負履行責
      任之契約，民法第739條定有明文，而保證契約為諾成契
      約，因當事人雙方意思表示一致而成立，不以書面為必要
      （最高法院69年度台上字第2002號、72年度台上字第3425
      號、95年度台上字第1242號判決意旨參照）。查原告當時
      係出於擔保楊偉信能於2年內還款而簽發系爭本票予被告
      一情，既已認定如前述，參以原告前揭於本院審理中自陳
      ：當時他們是簽2年，我是希望這2年楊偉信可以還錢給他
      們，這樣子我就沒事了，我也一直幫被告去跟楊偉信要錢
      等語（本院卷第111頁），而系爭本票之面額為5,000,000
      元，足見原告與被告間存有約定楊偉信2年內若不還款，
      則由原告代為還款5,000,000元之保證契約。是以，原告
      基於此保證契約，即對被告負有楊偉信2年內不還款則由
      原告代為還款5,000,000元之保證契約債務，原告主張與
      被告並無債務關係，不足採信。
　  2.至於原告主張簽發系爭本票後，楊偉信已還款1,890,000
      元乙節（本院卷第197、328至329頁），雖為被告所不爭
      執，惟辯稱：楊偉信給的1,890,000元，被告4人只各拿到
      100,000元，其餘均分給下線等語（本院卷第329頁），而
      原告就此坦承被告4人下面仍有下線（本院卷第329頁），
      且依原告提出之群組對話紀錄（本院卷第239頁），尚難
      證明上開1,890,000元均由被告4人取得，足認被告所辯，
      非屬無據。再者，原告對於被告主張之投資金額均不爭執
      ，且稱：投資馬來西亞MBI集團部分，被告4人匯款給我的
      錢不止5,262,000元，可查到的總金額為10,636,486元，
      成為百萬領導；被告購買的配套，楊偉信卻沒有給手錶、
      車子的錢，所以楊偉信確實欠被告錢，108年2月楊偉信要
      我去高雄協調還款方式等語（本院卷第197頁），足見楊
      偉信應還被告4人之款項至少為25,262,000元（即5,262,0
      00元及配套投資約20,000,000元）。從而，原告簽發系爭
      本票後，楊偉信迄今僅還款1,890,000元，縱認1,890,000
      元均由被告4人收取，仍尚欠被告4人至少23,372,000元，
      足見楊偉信未於系爭本票簽發後2年內還款完畢，依兩造
      間之保證契約約定，則應由原告代為還款5,000,000元。
    3.綜上，原告主張與被告並無債務關係，不足採信。
（四）按在票據上簽名者，依票上所載文義負責；匯票之發票人
      、承兌人、背書人及其他票據債務人，對於執票人連帶負
      責；本票發票人所負責任，與匯票承兌人同，票據法第5
      條第1 項、第96條第1 項、第121 條定有明文。次按本票
      之發票人，應於本票記載受款人之姓名或商號等事項，並
      由發票人簽名；未載受款人者，以執票人為受款人。另本
      票依背書及交付而轉讓。無記名本票得僅依交付轉讓之。
      票據法第120 條第1 項第3 款、第3 項，第124 條準用同
      法第30條第1 項規定甚明。查系爭本票未載受款人，有系
      爭本票可參（外放桃園地院110年度票字第675號影卷），
      自屬無記名本票，依法得依交付之方式而為轉讓。
　　  原告對於被告主張系爭本票係由被告4人共同收執乙節既
      不爭執，且系爭本票係原告出於擔保楊偉信能於2年內還
      款而簽發系爭本票予被告4人，亦以認定如前述，被告4人
      自得依系爭本票上之文義記載，請求發票人即原告負給付
      票款之責。
六、綜上所述，原告依民事訴訟法第247 條第1 項規定，請求確
    認被告執有系爭本票裁定所示本票債權對於原告不存在，並
    請求被告應將系爭本票返還予原告，均無理由，應予駁回。
七、本件事證已臻明確，兩造其餘主張及舉證等攻擊防禦方法，
    核與判決結果不生影響，爰不一一論述。
八、訴訟費用負擔之依據：民事訴訟法第78條。
中　　華　　民　　國　　111 　年　　3 　　月　　25　　日
                   鳳山簡易庭  法　官  楊儭華
上為正本係照原本作成。　　　　　　　　　
如不服本判決，應於送達後20日內，向本院提出上訴狀並表明上
訴理由，如於本判決宣示後送達前提起上訴者，應於判決送達後
20日內補提上訴理由書（須附繕本）。
中　　華　　民　　國　　111 　年　　3 　　月　　25　　日
                                書記官  李冠毅
訴訟費用計算式：
裁判費(新臺幣)   50,500元
合計             50,500元